【裁判字號】    98,交抗,726
【裁判日期】    981027
【裁判案由】    聲明異議
【裁判全文】
臺灣高等法院高雄分院刑事裁定         98年度交抗字第726號
抗  告  人
即受處分人  甲○○
上列抗告人因違反道路交通管理處罰條例聲明異議案件，不服臺
灣高雄地方法院中華民國98年9 月22日裁定（98年度交聲字第23
37號），提起抗告，本院裁定如下：
    主  文
抗告駁回。
    理  由
一、抗告意旨略以：抗告人即受處分人於民國98年6 月4 日21時
    0 分許，騎乘車牌號碼OJS-073 號重型機車沿高雄市○○路
    由西往東方向行駛，並於行經九如路與自由路口之際，見當
    時交通號誌顯示綠燈乃予通過，詎竟遭員警陳永彰自後攔停
    舉發騎車行經有燈光號誌管制交岔路口闖紅燈之違規，致原
    處分機關據此對抗告人裁罰，然抗告人並未闖紅燈，員警亦
    無其他違規事證，原審未予明察，遽採員警說詞，顯然有所
    違誤，爰依法提起抗告云云。
二、按汽車駕駛人，行經有燈光號誌管制之交岔路口闖紅燈者，
    處新臺幣（下同）1,800 元以上5,400 元以下罰鍰，並記違
    規點數3 點，道路交通管理處罰條例第53條第1 項、第63條
    第1 項第3 款分別規定甚明。又依違反道路交通管理事件統
    一裁罰基準表規定，如騎乘機車而有前述違規情事，於逾越
    應到案期限30日內到案聽候裁決者，處罰鍰2,700 元。
三、經查：
  (一)抗告人騎乘機車於98年6 月4 日21時0 分許，行經前開路口
    未幾，旋為騎乘機車自後而來之員警陳永彰攔停舉發有闖紅
    燈之違規，嗣抗告人於原指定到案日期（即98年6 月19日星
    期五）後之98年6 月22日到案陳述不服意旨，原處分機關查
    處結果，仍裁罰抗告人2,700 元，並記違規點數3 點，有交
    通部公路總局高雄區監理所98年7 月23日高監營裁字第裁80
    -B00000000號違反道路交通管理事件裁決書1 份在卷可按（
    原審卷第10頁）；又前開路口雖非十字路口，惟係Ｔ字型路
    口，且所設之燈光號誌乃處於運作狀態一情，亦據抗告人於
    原審訊問時陳述明確（原審卷第22頁），是此部分事實，堪
    以認定。
  (二)抗告人於原審訊問中雖以：其行經前開路口之際，行向燈號
    顯示綠燈，其始直行通過路口等語置辯，惟證人即本案舉發
    員警陳永彰於原審到庭證稱：「當晚我獨自騎乘機車沿九如
    路由東往西方向行駛執行防竊巡邏勤務，行經前開路口之際
    ，因燈光號誌顯示紅燈，我即將警車暫停在停止線前方，斯
    時對向（由西往東方向）車道之來車也都停下來了，只有乙
    輛機車闖紅燈並沿著慢車道靠路邊側直行，我視線緊盯該違
    規機車且立刻騎乘警車迴轉到對向（由西往東方向）車道，
    將該違規機車騎士攔下並開單舉發。我在迴轉過程中，雖因
    須留意由自由路左轉進入九如路之車輛，致視線一度離開違
    規機車，但期間很短暫，不會超過3 秒鐘，且當時沿著慢車
    道靠路邊側直行之機車就只有該違規機車乙輛，其他車輛則
    均因甫從自由路左轉進入九如路，致在行徑上呈現左偏情形
    ，且所在位置也略偏處快車道處，所以我不會認錯車輛。我
    當天是機動巡邏，並非定點執勤，是以無法拍照取證」等情
    明確（原審卷第21-22 頁）。本院審酌證人陳永彰與抗告人
    互不相識且無仇怨，當日亦非專為取締交通違規出勤等節，
    證人斷無為追求取締績效而誣指抗告人違規，甚又甘冒偽證
    罪責風險而故為不實證述之理；再者，證人陳永彰就抗告人
    闖紅燈及自己查緝之過程敘述甚為明確，復無何矛盾之處，
    益徵證人前開陳述內容，乃係本於其親身經歷所為，且無誤
    認之可能，則抗告人於前開時地闖紅燈之違規事實，應堪認
    定，抗告人上開辯解，無足憑信。
  (三)另認定違規事實固應依證據為之，惟所謂之證據，本不限於
    取締照片或其他書、物證，人證亦為證據方法之一，本院依
    憑證人陳永彰之上開證述內容，已足認抗告人確有闖紅燈之
    違規行為，要無任何疑義，尚不因本案欠缺取締照片即有相
    佐之事實認定。況闖紅燈之違規行為乃發生於一瞬間，且證
    人陳永彰復係於執行防竊巡邏勤務過程中，察覺抗告人闖紅
    燈此一突發違規行為，而與專為舉發交通違規，事先守候在
    特定之攔檢點，且有充分時間架設蒐證器材之執行態樣迥然
    有別，是故責令員警陳永彰事先預期抗告人之違規事實，並
    備妥照相器材加以蒐證，顯屬不可能之期待；惟若此即令員
    警陳永彰坐視眼前發生之抗告人違規情事並予縱放，核與道
    路交通管理條例，乃係藉由對交通違規行為人之取締、裁罰
    ，俾嚇阻、抑制違規，以達保障全體用路人生命、身體、財
    產安全之立法意旨，亦屬相悖。抗告人徒以本件未以器材蒐
    證，所為舉發具有重大瑕疵應屬無效云云，委無足採。
  (四)綜上所述，抗告人確於98年6 月4 日21時0 分許，騎乘前開
    機車行經有燈光號誌管制之前開路口時，確有闖紅燈之違規
    情事，是以原處分機關依據道路交通管理處罰條例第53條第
    1 項等規定，裁處抗告人罰鍰2,700 元，並記違規點數3 點
    ，核無違誤。
四、本件抗告人違規事證明確。原審依道路交通管理處罰條例第
    53條第1 項、第63條第1 項第3 款、道路交通案件處理辦法
    第19條之規定，予以裁定駁回抗告人之異議，核無違誤。抗
    告人仍執陳詞提起抗告，並無理由，應予駁回。
據上論結，應依道路交通案件處理辦法第26條，刑事訴訟法第41
2 條，裁定如主文。
中    華    民    國    98    年    10    月    27    日
                  刑事第一庭    審判長法  官  周賢銳
                                      法  官  徐美麗
                                      法  官  施柏宏
以上正本證明與原本無異。
不得再抗告。
中    華    民    國    98    年    10    月    27    日
                                      書記官  魏文常


司法院資訊處製作；財團法人民間司法改革基金會備份。
